【裁判字號】    89,訴,185
【裁判日期】    900503
【裁判案由】    遺產稅
【裁判全文】
臺中高等行政法院裁定                              八十九年度訴字第一八五號
    原      告  乙○○○
                甲○○
                丙○○
                丁○○
    代  表  人  戊○○
    訴訟代理人  己○○
    訴訟代理人  庚○○○
右當事人間因遺產稅事件，原告不服財政部中華民國八十九年六月二十七日台財訴第
000000000號訴願決定，提起行政訴訟，本院裁定如左：
    主  文
原告之訴駁回。
訴訟費用由原告負擔。
    理  由
一、按原告之訴，不備其他要件者，行政法院應以裁定駁回之，行政訴訟法第一百零
    七條第一項第十款定有明文。又提起任何訴訟，請求法院裁判者，需以有權利保
    護必要為前提，因具備權利保護必要者，其訴始有值得保護之利益存在，若欠缺
    權利保護之必要，則其訴自屬不備訴訟要件，依首揭規定，應以裁定駁回其訴。
二、本件原告等於民國（下同）八十八年二月廿三日具狀向被告機關申請退還溢繳之
    遺產稅，主張其等均係被繼承人林有容之法定繼承人，林有容於八十四年九月十
    八日死亡，原告等依被告核發之遺產稅核定書完納遺產稅新台幣（下同）三、六
    七三、八六七元，惟林有容遺產中坐落台中縣豐原市○○段四五之一二、三四四
    之一一地號之土地，及豐原市○○路六二四號房屋（以下稱系爭不動產）後，係
    向訴外人林攸香購買取得，惟林攸香移轉登記前，曾以之向泛亞銀行辦理抵押借
    款，該抵押債務，應自遺產總額中扣除，乃申請退還溢繳之遺產稅一、三一一、
    五七八元。本件前經被告機關八十八年四月二日中區國稅法字第八八○○一八三
    二四號復查決定，以原告等逾期申請復查，程序不合，不予受理。原告等不服，
    提起訴願，經財政部八十八年十二月十五日台財訴第000000000號訴願
    決定，以被告機關未探究原告等人係依稅捐稽徵法第二十八條申請退稅，抑或依
    同法第三十五條申請復查，遽而認定為復查之申請，從程序上予以駁回，核欠妥
    適為由，將原處分撤銷，囑由被告機關另為適法之處分。旋被告機關所屬東山稽
    徵所，依原告等申請書之意旨認原告申請退還溢繳稅款為無理由，乃於八十九年
    一月十七日以中區國稅東山審字第八九○○○○三一二號函否准所請。原告不服
    ，提起訴願，主張依稅捐稽徵法第二十八條請求退還稅款，亦遭決定駁回，乃提
    起本件行政訴訟。
三、惟按稅捐稽徵法第二十八條所規定之租稅返還，僅限於納稅義務人自行適用法令
    錯誤或計算錯誤而有溢繳稅款之情形；其經稽徵機關為稅額核定之案件，則應依
    同法第三十五條及第三十八條之規定尋求救濟。亦即不應任意擴張稅捐稽徵法第
    二十八條之適用範圍，主張經稽徵機關核定確定之案件亦予以適用，否則非但使
    稅捐之核定長期處於不確定之狀態，破壞行政處分存續力及法律救濟期限等基本
    法制（陳敏，租稅法之返還請求權，政大法學評論第五十九期第一○一頁參照）
    ，抑且浪費司法之資源。蓋主張無法律上原因繳納租稅而請求返還者，如該租稅
    業經稽徵機關核定者，須先申請撤銷原租稅核定或裁決，以排除其拘束力，必須
    業經撤銷原核定，始得依同法第三十八條第二項規定請求退還。經查，本件原告
    繳納之遺產稅，業經被告機關核定在案，有系爭遺產稅核定通知書附卷可稽，依
    前揭說明，原告如有不服，自應依稅捐稽徵法第三十五條、第三十八條規定尋求
    救濟，乃原告不循該途徑為之，迄該處分確定後始依同法第二十八條規定請求退
    還。原處分既已確定，自屬無從變更，原告提起本訴欠缺權利保護必要，揆諸首
    揭之規定，其起訴不備其他要件，且無從補正，其訴為不合法，應予駁回。
四、依行政訴訟法第一百零七條第一項第十款、第一百零四條、民事訴訟法第九十五
    條、第七十八條，裁定如主文。
中    華    民    國     九十        年      五      月       三        日
                    臺 中 高 等 行 政 法 院  第 三 庭
                                審 判 長 法  官      王  茂  修
                                         法  官      莊  金  昌
                                         法  官      許  金  釵
右正本證明與原本無異。
如不服本裁定，應於裁定送達後十日內以書狀敘明理由，經本院向最高行政法院提起
抗告（須依對造人數附具繕本）；並應預繳送達用雙掛號郵票拾份（每份三十四元）。
中    華    民    國     九十        年      五      月       四        日
                                         法院書記官  李  孟  純


司法院資訊處製作；財團法人民間司法改革基金會備份。
